臺灣高雄地方法院刑事判決　　　　　　 96年度簡上字第216號
上　訴　人
即　被　告　甲○○
上列上訴人因違反毒品危害防制條例案件，不服本院高雄簡易庭
96年度簡字第387 號第一審判決（聲請簡易判決處刑案號：95
年度毒偵字第9295號），提起上訴，本院管轄之第二審合議庭判
決如下：
    主  文
原判決撤銷。
甲○○施用第二級毒品，處有期徒刑參月，如易科罰金，以新臺
幣壹仟元折算壹日。
    事  實
一、甲○○為瘖啞人，前於民國94年間因施用毒品案件，經本院
    以裁定令入勒戒處所施以觀察勒戒，而於94年4 月20日觀察
    勒戒執行完畢，詎仍不知悔改，明知甲基安非他命係毒品危
    害防制條例第2 條第2 項第2 款所明定之第二級毒品，不得
    施用，仍於觀察勒戒期滿執行完畢後5 年內，基於施用第二
    級毒品甲基安非他命之犯意，於95年8 月24日中午12時15分
    許回溯24小時之內某時止，在不詳地點，施用第二級毒品甲
    基安非他命1 次，嗣於95年8 月24日中午12時許，為警於高
    雄縣大寮鄉○○村○○街56號前，因為毒品列管人口，而為
    警採集尿液送檢驗後，呈現甲基安非他命陽性反應，始查知
    上情。
二、案經高雄縣政府警察局林園分局報告臺灣高雄地方法院檢察
    署聲請逕以簡易判決處刑。
    理  由
一、被告甲○○前於94年間因施用毒品案件，經本院以裁定令入
    勒戒處所施以觀察勒戒，而於94年4 月20日觀察勒戒執行完
    畢，有臺灣高等法院被告前案記錄表在卷可稽，其於5 年
    內再度施用毒品，已合於毒品危害防制條例第23條第2 項之
    規定，應依法論科。
二、按「被告以外之人於審判外之言詞或書面陳述，除法律有規
    定者外，不得作為證據。」刑事訴訟法第159 條第1 項固定
    有明文。惟按「被告以外之人於審判外之陳述，雖不符前4
    條之規定，而經當事人於審判程序同意作為證據，法院審酌
    該言詞陳述或書面陳述作成時之情況，認為適當者，亦得為
    證據。當事人、代理人或辯護人於法院調查證據時，知有第
    159 條第1 項不得為證據之情形，而未於言詞辯論終結前聲
    明異議者，視為有前項之同意。」刑事訴訟法第159 條之5
    亦規定甚明。本件長榮大學之尿液檢驗報告，雖屬被告以外
    之人於審判外之書面陳述，惟被告於本院調查證據時，知有
    上情而未於言詞辯論終結前聲明異議，本院審酌該等陳述係
    執法機關依法定程序詢問而做成，並無何違法不當之處，亦
    無不足採信之情況，認以之做為證據，應屬適當，該等陳述
    應有證據能力。
三、訊據被告矢口否認有何施用毒品之犯行，並辯稱：其並未施
    用毒品，可能係採尿當日月經來潮，影響檢驗結果云云。經
    查：
(一)被告於林園分局採集之尿液經送具備毒品檢驗專業能力之長
    榮大學以酵素免疫分析法初步檢驗，以氣象層析質譜儀法確
    認檢驗之結果，均呈甲基安非他命陽性反應，有列管毒品人
    口尿液檢體採集送驗記錄表、長榮大學確認報告在卷可稽。
    而人體施用第一級毒品海洛因後，可於1 至4 天內自尿液驗
    出嗎啡之醫學經驗，亦經行政院衛管制藥品管理局91年10月
    3 日管檢字第110436號函文釋示明確。被告施用毒品之犯行
    ，已足認定。
(二)被告雖辯稱其並無施用甲基安非他命，然鑑定機關所使用之
    酵素免疫分析法（EIA） ，係利用待測藥物與藥物- 酵素之
    間競爭性與抗體結合，將NAD ＋轉變成NADH，偵測340nm 波
    長之吸收高低，測定其濃度，對結構類似之成分，可能產生
    交叉反應，而呈偽陽性。而所謂氣相層析質譜儀分析法（
    GC/MS） ，係結合氣相層析儀及質譜儀，將分析物氣化後以
    氣體來當載體，帶著分析物在氣相層析儀中依分析物對管柱
    吸附力強弱進行分離, 對管柱吸附力強的分析物會滯留較久
    之原理，將氣相層析儀的裝置連接質譜儀，則各成分都可測
    定出其分子量和結構而得一質譜圖，而不同之物質會有其特
    定之質譜圖，故在物質之判斷上有若指紋鑑定，因此，理論
    上如果扣除人為因素不與列計者，氣相層析質譜儀之精確度
    接近百分之百，故能排除偽陽性之可能，行政院衛生署管制
    藥品管理局曾以92年6 月20日管檢字第0920004713號函詳予
    說明。是被告之尿液既已驗出甲基安非他命陽性反應，已有
    科學之根據可證實其曾施用甲基安非他命，被告辯稱其並無
    施用毒品，顯不足採。被告另並稱其當日月經來潮，可能影
    響檢驗結果，然月經之成分為血液，本身不可能含有甲基安
    非他命之成分，此為眾所周知之事實，縱令被告當日確實月
    經來潮而混入尿液檢體中，亦不致對毒品檢驗結果有何影響
    ，其此部辯解亦不足採。
(三)綜上所述，本件事證明確，被告犯行已堪認定。
四、核被告所為，係犯毒品危害防制條例第10條第2 項之施用第
    二級毒品罪，其持有毒品之低度行為應為施用毒品之高度行
    為所吸收，不另論罪。被告有重度聽障，為瘖啞人，有殘障
    手冊影本附卷可按，應依刑法第20條之規定減輕其刑。原審
    以被告罪證明確，予以論罪科刑，固非無見。然原審並未審
    酌被告為瘖啞人此一減輕其刑之事由，容有違誤，被告以其
    並無施用毒品為由提起上訴，雖無理由，然原判決既有其前
    開可議之處，應由本院予以撤銷改判。爰審酌被告施用毒品
    ，觀察勒戒不起訴處分後猶不知悔悟，犯後矢口否認犯行，
    態度不佳，犯罪之動機、目的、施用期間、次數、所生身心
    之危害等一切情狀，量處如主文所示之刑。並審酌被告現無
    業，學歷為國中肄業，家境為小康及其犯罪之情狀等，認其
    易科罰金之折算標準，以新臺幣1000元折算1 日為適當。
據上論斷，應依刑事訴訟法第455條之1第1項、第3項、第369條
第1 項前段、第364 條、第299 條第1 項前段，毒品危害防制條
例第10條第2 項，刑法第11條、第20條、第41條第1 項前段，判
決如主文。
本案經檢察官乙○○到庭執行職務。
中　　華　　民　　國　　96　　年　　6 　　月　　6　　日
                  刑事第九庭  審判長法　官  王啟明
                                    法  官  陳建和
                                    法  官  王奕勛
以上正本證明與原本無異。
不得上訴。
中　　華　　民　　國　　96　　年　　6 　　月　　6　　日
　　　　　　　　　　　　　　　　　　書記官  陳心儀
